【裁判字號】    97,訴,1885
【裁判日期】    991007
【裁判案由】    撫卹
【裁判全文】
臺北高等行政法院判決
                                      97年度訴字第1885號
                                     99年9月23日辯論終結
原      告  乙○○
被      告  國防部後備司令部
代  表  人  丙○○
訴訟代理人  丁○○
            己○○
            戊○○
上列當事人間因撫卹事件，原告不服國防部中華民國97年7 月10
日97年決字第062 號訴願決定，提起行政訴訟。本院判決如下：
    主  文
訴願決定及原處分關於駁回請求核定給付原告撫卹金差額部分均
撤銷。
被告應作成補發撫卹金差額新台幣佰壹拾捌萬玖仟零捌拾元
，並由原告及其餘庚○○○繼承人受領之行政處分。
原告其餘之訴駁回。
訴訟費用由被告負擔二分之一，餘由原告負擔。
    事實及理由
一、程序事項：原告起訴時，被告之代表人為李銘藤，嗣於訴訟
    中變更為陳良濬，茲據被告新任代表人具狀承受訴訟，核無
    不合，應予准許。
二、事實概要：
（一）原告之姐辛○○於民國45年間在國防部軍事情報局（下稱
      軍情局）執行任務，經前聯合勤務總司令部留守業務署（
      下稱聯勤留守署）87年12月10以密球字第11797 號函副
      知原告之母庚○○○（於96年1 月10日死亡），辛○○於
      76年5 月19日在特區作戰死亡，經國防部國陸撫字第BA84
      46號撫卹令，核准給予一次卹金新台幣（下同）1,103,81
      0元，年撫金89,845元，給卹年限終身。
（二）原告之母庚○○○不服，以迄至87年12月仍按月領得辛○
      ○薪俸之事實，爭執辛○○前開作戰死亡時間，訴經國防
      部以88年3 月29日鎔鉑字第4356號訴願決定，將前開撫
      卹處分撤銷，由被告另為適法之處分。被告所轄留守署復
      以88年6 月14日密球字第5768號書函通知庚○○○，更
      正辛○○視同作戰死亡時間為56年2 月1 日，其階級仍維
      持上尉三級，並依死亡時之軍人撫卹條例重新核算其一次
      撫卹金及年撫金，與前密球字第11797 號函之核卹金額
      相符。
（三）原告之母庚○○○仍不服，提起訴願，經國防部以88年10
      月19日鎔鉑字第15302 號訴願決定，以辛○○之卹金究
      應依38年1 月7 日公布施行之軍人撫卹條例抑或56年5 月
      11日修正施行之同條例規定之標準辦理，尚待查明，將原
      處分撤銷，由被告另為適法之處分。嗣經被告所轄留守署
      以89年1 月3 日（89）密球字第00069 號書函知庚○○○
      ，以其依56年5 月11日公布之軍人撫卹條例規定與標準核
      卹，對原告之權益並無損害等語。庚○○○復循序提起訴
      願、再訴願，均遭決定駁回，遂向本院提起行政訴訟。該
      案經本院於91年7 月31日以89年度訴字第3139號判決再訴
      願決定、訴願決定及原處分均撤銷，並責令被告查明辛○
      ○究於何時死亡後另為適法之處分。
（四）其後聯勤留守署組織調整後，其權責機關變更為國防部後
      備司令部（即被告），庚○○○於96年1 月10日死亡前曾
      多次申請被告重為撫卹，庚○○○過世後，經原告以於96
      年3 月13日、96年5 月11日、96年6 月15日以電子郵件向
      被告申請應依台灣板橋地方法院裁定所認定之失蹤日期，
      續行辦理前經本院撤銷之撫卹金處分，據覆均以尚待法院
      認定辛○○失蹤、死亡時間之程序完成，嗣國防部軍事情
      報局（下稱軍情局）於96年4 月27日以劍支字第09600022
      39號函，向被告留守業務處報告辛○○於87年2 月17日失
      蹤，並經國防部據以發布96年7 月24日徑玟字第09600035
      75號失蹤通報令，軍情局復以96年7 月30日劍支字第0960
      004413號函，再向被告留守業務處為辛○○88年2 月17日
      死亡之傷亡報告，國防部並以96年9 月4 日發布徑玟字第
      0960004264號令，更正辛○○死亡日期為88年2 月17日，
      然就原告申請應續行辦理前經本院撤銷之撫卹金處分，被
      告則未為准駁，經原告於96年8 月13日以被告怠為處分提
      起訴願，且續向被告陳情繼承庚○○○撫卹差額請求權或
      請求由原告之姐甲○○○辦理撫卹，被告始以96年8 月30
      日徑玟字第0960004239號函（下稱原處分）回覆本案無法
      依繼承處理，嗣國防部駁回原告訴願，就甲○○○請求由
      其辦理撫卹部分，則決定不受理，原告與甲○○○遂提起
      本件行政訴訟（原告甲○○○起訴部分，業據其繼承人撤
      回）。
三、原告主張：
（一）原告之姐辛○○於45年間在國防部軍事情報局（下稱軍情
      局）執行任務，經前聯勤留守署於87年12月14日接獲國防
      部撫卹令及撫卹金處分，認定辛○○於76年5 月19日業已
      死亡，因與事實不符，原告之母乃提起訴願、行政訴訟，
      經本院於91年7 月31日以89年度訴字第3139號，判決再訴
      願決定、訴願決定及原處分均撤銷，並責令被告查明辛○
      ○究於何時死亡後另為適法之處分。
（二）按軍人撫卹條例第10條第1 項規定：「作戰或因公失蹤，
      在地面滿一年查無下落者，依作戰死亡或因公死亡辦理撫
      卹」，乃是區分因失蹤受卹之傷亡種類，而非死亡日期之
      認定，與「作戰或因公失蹤，在地面滿一年查無下落者，
      視同作戰或因公死亡」之效果明顯不同。（法務部（86）
      法律決字第038198號函釋參照），故公務人員不論是否因
      特別災難失蹤或奉派執行職務失蹤，在未確定死亡前，皆
      須向民事法庭提出死亡宣告作業，以確認死亡時間。97年
      1 月31日台灣板橋地方法院以96年度家催字第211 號裁定
      ﹕「准對失蹤人辛○○（女，民國26年12月24日生）為宣
      告死亡之公示催告。」並認定辛○○確實係於87年2 月17
      日失蹤，且屬一般失蹤，而非遭遇特別災難准其公示催告
      。依民法第8 條第1 項規定，辛○○死亡日期應為94年2
      月17日，且亦經台灣板橋地方法院97年度亡字第43號判決
      認定。國防部96年9 月4 日發布徑玟字第0960004264號辛
      ○○死亡通報令，死亡日期為88年2 月17日，與法院死亡
      宣告日期不符。
（三）辛○○既於94年2 月17日死亡，而其母庚○○○於該時尚
      仍在世，依軍人撫卹條例第4 條第1 項之規定，遺族庚○
      ○○即屬撫卹金之受益人。被告應發給之撫卹金如下：
   1、依同條例第15條規定之一次撫卹金：辛○○94年2 月17日
      死亡，已逾35年，應給予53個基數計算之一次撫卹金。
   2、依同條例第15條第2 項前段及第11條第1 款規定，加發41
      .25 個基數（服役30年以上者）之一次卹金。
   3、依同條例第12條、第15條第2 項後段、及軍人一次卹金增
      發基數標準第4 條第1 款、第5 條第1 款，應增發「12個
      基數」及「20個基數」之一次卹金；又辛○○領有陸海空
      軍乙等獎章一枚，依同條例第12條第3 款、軍人一次卹金
      增發基數標準第6 條，應增發0.1 個基數之一次卹金。
  4 、綜上，被告應發給庚○○○126.35個基數之一次撫卹金。
      以辛○○94年2 月17日死亡，上尉12級，本俸35,005元，
      每一基數為70,010元，被告應發給庚○○○一次撫卹金
      8,845,763 元，扣除被告前違法發給之2,549,115 元，被
      告尚應付差額6,296,648元。
（四）又司法院院字第1598號解釋：「遺族卹金，係對於遺族所
      為之給予，既非亡故者之遺產，自無繼承之可言，亡故者
      債務，如非基於民法繼承編之規定，應由該遺族負償還責
      任，即不得以領受恤金之故令其負責。」係指撫卹金非亡
      故者之遺產，並非謂撫卹金非遺族之遺產而不得繼承，亦
      即如已為遺族即受益人應領款項，於受益人死亡無其他受
      權人之情形，自屬遺族之遺產而得由遺族之法定繼承人繼
      承，故被告援引上開解釋認原告及庚○○○其餘繼承人不
      得繼承被告應補發與庚○○○之撫卹金差額，洵屬有誤，
      該撫卹金既屬政府應發未發之款項，應准由法定繼承人領
      取。
（五）原告並聲明：
   1、訴願決定及原處分關於駁回請求核定給付原告撫卹金差額
      部分撤銷。
   2、被告應依91年12月27日公布施行之軍人撫卹條例，以94年
      2 月17日為辛○○之死亡日，重新計算辛○○之撫卹，並
      作成給付撫卹金差額6,296,648 元予原告及其餘庚○○○
      繼承人之行政處分。
   3、訴訟費用由被告負擔。
四、被告則以：
（一）經查撫卹檔案，軍情局87年3 月19日品祥字第11232 號函
      通知，陸軍上尉辛○○赴派特區執行任務，於76年5 月19
      日失聯十年以上，復聯無望，國防部於87年3 月25日密現
      字第40186 號通報令核定辛○○於76年5 月19日「作戰死
      亡」，撫卹金由其母親庚○○○代表領受終身，並自87年
      12月10日起領卹，至96年1 月10日死亡，註銷撫卹。軍情
      局復於88年5 月6 日品祥字第18130 號函澄復略以：「本
      局存管前國防部二廳遺留辛○○存記資料，其於民國55年
      2 月1 日失聯，應宣告於民國56年2 月1 日視同作戰死亡
      」，前聯勤司令部遂於88年5 月25日密現字第41333 號函
      更正辛○○死亡時間為56年2 月1 日，雖有死亡日期之更
      正，惟撫卹金發給標準相同。
（二）原告母親庚○○○生前提出重新核定辛○○失蹤日期為87
      年之確認，並依86年修正後之「軍人撫卹條例」標準發給
      撫卹金，案經軍情局依台灣板橋地方法院民事法庭裁定書
      於96年4 月27日劍支字第0960002239號函送辛○○失蹤日
      期更正為87年2 月17日，復於96年6 月30日劍支字第0960
      004413號函送辛○○死亡通報，更正死亡日期為88年2 月
      17日，國防部並於96年9 月4 日徑玟字第0960004264號令
      更正辛○○死亡日期為88年2 月17日。惟當時撫卹受益人
      庚○○○已亡故，無法辦理補發撫卹金差額，原告請求依
      新制補發應發給庚○○○之撫卹金差額由繼承人繼承乙節
      ，依司法院字第1598號解釋原文：遺族卹金，非亡故者遺
      產，自不能依民法繼承一篇之規定予以處理。
（三）台北高等行政法院89年度訴字第3139號判決，未否認庚○
      ○○有申領撫卹金之權利，僅認辛○○死亡時間有疑義，
      應由被告查明後另為適法之處分，且未將國防部國陸撫字
      第BA8446號撫卹令撤銷，復查撫卹令僅係領受撫卹權之證
      明文件，非屬辦理撫卹之依據，軍人傷亡應予撫卹者，係
      依據國防部傷亡通報領辦理核卹，前聯勤總司令部已於87
      年12月10日以（88）亡字第10186 號發卹單通知第一順位
      遺族庚○○○辦理卹金發放，並依其志願請領一次卹金11
      0 萬3,810 元及第1 年年撫金8 萬9,845 元，且自88年7
      月15日起每年領取年撫金23萬1,030 元，迄至96年1 月10
      日受益人庚○○○亡故後，於96年1 月30日辦理註銷卹權
      止，共計受254 萬9,115 元。
（四）有關原告主張應依91年訂頒之軍人撫卹條例規定辦理撫卹
      部分，分述如下：
   1、依91年同條例第15條規定發給53個基數一次撫卹金部分：
      辛○○死亡時間，已由國防部以96年9 月4 日徑玟字第09
      6000426 4 號令更正辛○○死亡日期為88年2 月17日，故
      本件應以85年12月16日訂頒，88年1 月1 日施行之軍人撫
      卹條例為撫卹基準，辛○○自44年起服役至87年2 月17日
      發布失蹤，並於88年2 月17日發布死亡通報令核定作戰死
      亡，其服役年資高於35年，固屬無誤，然依86年1 月1 日
      施行之軍人撫卹條例規定，遺族僅支領一次卹金及年撫金
      ，並無如91年修頒之同條例第15條規定，可依志願擇領一
      次撫卹金定，本件庚○○○於核卹時已依其志願支領一次
      卹金及年撫金，原告自不得請求領受一次撫卹金。
   2、依91年同條例第15條第2 項規定，加發及增發一次卹金部
      分：本條項得請求加發及增發一次卹金之情形，限於遺族
      擇領一次撫卹金者。庚○○○係依依86年1 月1 日施行之
      軍人撫卹條例規定支領一次卹金及年撫金，而非領取一次
      撫恤金，故原告此部分請求加發及增發一次卹金，亦無理
      由。
   3、至於辛○○所獲分陸海空軍乙種二等獎章，查該獎章依軍
      人功績卹金支給標準表之規定僅屬於三軍通用之一般獎章
      ，僅符合依該標準表規定加發0.1 個基數。
（五）被告並聲明：
   1、原告之訴駁回。
   2、訴訟費用由原告負擔。
五、經查：
（一）本案如事實概要欄之事實，如後列爭點外，為兩造所不爭
      ，並有聯勤留守署87年12月10日以密球字第11797 號函
      、國防部國陸撫字第BA8446號撫卹令、88年3 月29日鎔
      鉑字第4356號訴願決定書、88年6 月14日密球字第5768
      號函、88年10月19日鎔鉑字第15302 號訴願決定書，89
      年1 月3 日（89）密球字第00069 號函，附於本院91年7
      月31日89年度訴字第3139號案卷可稽，且據本院調閱前開
      案卷查明屬實，另有原告96年3 月13日、96年5 月11日、
      96年6 月15日之電子郵件（訴願卷第45-51 頁）、國防部
      軍事情報局96年4 月27日劍支字第0960002239號失蹤報告
      函，國防部96年7 月24日徑玟字第0960003575號失蹤通報
      令、國防部軍事情報局96年7 月30日劍支字第0960004413
      號傷亡報告函（訴願卷第7- 9頁）、國防部96年9 月4 日
      徑玟0000000000號更正令（本院卷一第305 頁）附卷可參
      ，應堪信為真正。
（二）按「撤銷或變更原處分或決定之判決，就其事件有拘束各
      關係機關之效力。原處分或決定經判決撤銷，機關須重為
      處分或決定者，應依判決意旨為之。」行政訴訟法第216
      條第1 、2 項定有明文。本件原告爭執之標的，係其被繼
      承人庚○○○對被告之撫卹金（差額），因被告前作成關
      於辛○○之撫卹金處分，業經本院於91年7 月31日以89年
      度訴字第3139號判決再訴願決定、訴願決定及原處分均撤
      銷，並責令被告查明辛○○究於何時死亡後另為適法之處
      分，是依該判決效力，原撫卹金之核付處分，既經法院全
      部撤銷而不存在，被告仍應就庚○○○撫卹金之申請，重
      為處分（至於庚○○○已受領之金額應如何抵銷乃另一問
      題），被告未依判決意旨重為撫卹金核定之處分，故庚○
      ○○或其繼承人就被告未依法完全核付之撫卹金差額，自
      有請求被告作成行政處分之申請權，並得於被告怠於處分
      或駁回申請時，經訴願後提起課予訴訟救濟。
（三）按「人民因中央或地方機關對其依法申請之案件，於法令
      所定期間內應作為而不作為，認為其權利或法律上利益受
      損害者，經依訴願程序後，得向高等行政法院提起請求該
      機關應為行政處分或應為特定內容之行政處分之訴訟。人
      民因中央或地方機關對其依法申請之案件，予以駁回，認
      為其權利或法律上利益受違法損害者，經依訴願程序後，
      得向高等行政法院提起請求該機關應為行政處分或應為特
      定內容之行政處分之訴訟。」行政訴訟法第5 條定有明文
      。本件原告以庚○○○繼承人之身分，申請被告作成撫卹
      金差額處分，經查原告於96年3 月13日、96年5 月11日、
      96年6 月15日之電子郵件（訴願卷第45-51 頁）中，即已
      提出申請，被告雖曾回覆尚待確認失蹤死亡日期，然就原
      告申請未為准駁，直至原告於96年8 月13日提起訴願後，
      被告始以96年8 月30日徑玟字第0960004239號函回覆本案
      無法依繼承處理，此有該函及原告申請書、訴願書附於訴
      願卷可稽，雖原告訴願時係提起怠為行政處分之訴願，然
      被告於訴願決定前已作成否准處分，仍屬不利原告之決定
      ，訴願決定亦以96年8 月30日徑玟字第0960004239號函為
      訴願標的，本院爰以被告以96年8 月30日徑玟字第096000
      4239號否准原告申請是否適法，及原告是否有申請被告作
      成聲明所示行政處分之請求權，併為審理標的，先予敘明
      。
六、原告不服被告否准由原告及庚○○○其餘繼承人申請撫卹金
    差額之請求，循序提起行政訴訟，並以前開情詞據為主張，
    故本件應審酌者為：原告及其餘庚○○○之繼承人，得否繼
    承庚○○○對被告之撫卹金差額請求權？辛○○之撫卹應依
    何時之軍人撫卹條例辦理？被告前給付辛○○遺族庚○○○
    之撫卹金金額，是否正確？原告及庚○○○之繼承人得否請
    求被告作成如聲明所示金額之行政處分？
七、本院之判斷：
（一）原告及其餘庚○○○之繼承人，得否繼承庚○○○對被告
      之撫卹金差額請求權部分：
   1、按「領受撫卹金之遺族，依下列順序定之：一、父母、配
      偶、子女。但配偶以未再婚者為限。二、祖父母、孫子女
      、寡媳及鰥婿。但寡媳及鰥婿以未再婚者為限。三、兄弟
      姊妹，以未成年或已成年因身心障礙而無謀生能力者為限
      。四、配偶之父母、配偶之祖父母，以無人扶養者為限。
      前項遺族，同一順序有數人無法協議時，其撫卹金應平均
      領受；因拋棄或法定事由喪失領受權時，由其餘遺族領受
      之。」軍人撫卹條例第4 條定有明文。足見撫卹條例為達
      成照顧遺族之目的，就遺族間親疏程度定有順位，即有關
      撫卹之權利，僅得由符合法律要件之權利人享有，固屬無
      疑，惟如已由法定申請權人向義務機關請求或行使該撫卹
      權利，則所餘僅為義務機關如何以行政處分實現權利內容
      問題，此時受撫卹金遺族應受如何內容之撫卹，依法已得
      具體特定，故如有義務機關有應發未發之款項，應屬撫卹
      金差額請求權是否存在，其性質乃為公法上既得之財產權
      利，應得由繼承人依繼承關係而概括繼受。
   2、本件原告被繼承人庚○○○為辛○○之第1 順位遺族，應
      受撫卹，為兩造所不爭，而被告前亦曾給付庚○○○一次
      卹金1,103,810 元、第1 年年撫金89,845元，並自88年7
      月15日起每年給付年撫金迄96年1 月10日庚○○○亡故，
      總計發給撫卹金2,549,115 元等情，為兩造所不爭執，並
      有領款收據、國軍官兵死亡卹金發放稽考簿附卷可稽（本
      院卷一第403-405 頁），庚○○○生前主張被告認定失蹤
      死亡時間有誤，致撫卹金核定處分違法，已為本院89年度
      訴字第3139號確認並撤銷撫卹金處分，故如依法確有撫卹
      金差額存在，庚○○○自非不得請求被告核付，縱庚○○
      ○亡故，且依前開說明，此項差額請求權既屬公法上財產
      權性質，已不具一身專屬性，庚○○○亡故後，其繼承人
      就此被告應發未發之差額，自得依繼承關係而為主張，故
      被告以不得繼承為由，否准原告申請，尚難認屬有據。
   3、被告主張軍人撫卹條例第4 條第1 項第1 款規定，領受撫
      卹金之遺族，雖依下列順序定之：一、父母、配偶、子女
      。惟遺族撫卹金，係對於遺族所為之給予，既非亡故者之
      遺產，自無繼承之可言，（司法院院字第1598號解釋參照
      ），而認撫卹金應為公法給付請求權，具專屬性，尚不得
      為繼承之標的云云，惟查前揭解釋乃在於闡釋遺族撫卹金
      非屬亡故者之遺產，故亡故者之繼承人不得主張繼承撫卹
      金，而應由法定得受領撫卹金之遺族受領之意。然本件原
      告之被繼承人庚○○○為法定領受撫卹金之遺族，原告係
      主張繼承撫卹金之差額請求，並非以亡故者（即辛○○）
      繼承人之身分，而請求繼承撫卹金，被告援引前開解釋，
      已有誤解，是其認依前開解釋，本件原告不得依繼承請求
      云云，即難憑採。
（二）有關辛○○之撫卹應依何時之軍人撫卹條例辦理部分：
   1、有關軍人作戰或因公失蹤，應如何辦理撫卹，現行軍人撫
      卹條例第10條規定：「作戰或因公失蹤，在地面滿一年、
      在海上及空中滿六個月，查無下落者，依作戰死亡或因公
      死亡辦理撫卹。」，而此條規定，與56年5 月11日修正之
      軍人撫卹條例第10條、85年10月2 日修正之軍人撫卹條例
      第11條、91年12月27日修正之軍人撫卹條例第10條內容，
      並無構成要件上之重大差異。故可知就作戰或因公失蹤者
      得辦理撫卹之時點，應以其失蹤在地面滿一年、在海上及
      空中滿六個月，查無下落時，即可辦理。且依該條項之規
      定可知，並無被告應依民法死亡宣告程序辦理之明文，此
      乃因民法死亡宣告之規定，係為解決失蹤人權利能力存否
      之問題，與軍人撫卹條例著重在於及早照顧傷亡軍人遺族
      之立法目的不同所致，故軍人撫卹條例就得辦理撫卹時間
      及程序，自得與民法就失蹤人失蹤及死亡時間之認定程序
      ，為不同之規定，故原告主張應依死亡宣告推定之死亡時
      間，辦理本件撫卹，尚非可採。
   2、而就作戰或因公失蹤者，其失蹤是否符合在地面滿一年、
      在海上及空中滿六個月，查無下落，應屬事實調查問題，
      本應由失蹤人其所屬單位查明通報，由於派赴敵後工作之
      情報人員，依其任務屬性，自有其不特定性及特殊性，常
      須隱姓埋名、變換身分，行蹤不定，與所派出之單位失去
      聯絡，亦所在多有，故軍情局以73年12月17日73里才（四
      ）字第5960號令頒「特區工作人員失事失聯後報部發布失
      蹤通報作業要點」，於74年元月1 日起實施，以作為發布
      情報人員失蹤通報作業之依據，經查辛○○係軍情局所屬
      情報人員，故被告辦理本件失蹤通報，自應援用前開作業
      要點辦理。
   3、依「特區工作人員失事失聯後報部發布失蹤通報作業要點
      」規定：「一、……二、目的：為使各單位對失事失聯人
      員逾時（五年至十年以上）者報部發布失蹤通報作業有所
      依據。三、作業程序：（一）本局失事失蹤聯人員由各業
      務處與人事室會同檢查，凡逾十年者即由該員所屬列管之
      業務單位，填具失蹤通報函送人事室報部發布。（二）失
      事失聯五年以上未逾十年，而確實下落不明，復聯無望，
      或有特殊性狀況者，各業務單位亦得隨時檢討辦理。四、
      失蹤通報填報要點：（一）……（三）失蹤時間：失事失
      聯人員經檢討須報部發布失蹤通報者，應以業務單位通知
      人事室辦理發布之當年為失蹤之年，其失蹤之月日，為避
      免係同一時間，以特存卡記載之失事失聯月日為準，如無
      記載時，以通報發布之日期為準。」本件辛○○既屬派赴
      敵後工作之情報人員，其失蹤之時間（年月日）即應依前
      開發布失蹤通報作業要點之規定，加以認定。經查，依軍
      情局存管之辛○○之資料記載，該員係於55年2 月17日失
      聯，此業據軍情局以95年11月13日劍之字第0950006441號
      函函覆台灣板橋地方法院等情，有該院95年度家聲再字第
      1 號裁定附卷可稽（本院卷一第364 頁以下）。而軍情局
      最初係以該局87年3 月19日（87）品祥（二）字第11232
      號函（原處分卷附證一），向聯勤總部留守業務署報請失
      蹤，從而，依前開發布失蹤通報作業要點第4 點規定，辛
      ○○應係於87年2 月17日失蹤（即依前開業務單位軍情局
      87年3 月19日函人事單位聯勤總部留守業務署辦理發布失
      蹤之當年「87年」、辛○○失聯月日「2 月17日」為準）
      ，故辛○○於前開失蹤滿1 年而查無下落，即應於88年2
      月17日依作戰死亡或因公死亡辦理撫卹，應可認定，原告
      主張應以辛○○87年2 月17日失蹤後滿7 年之94年2 月17
      日，為辛○○之死亡日，辦理撫卹，尚屬無據。
   4、本件應辦理撫卹之時間既為88年2 月17日，依行為時之86
      年1 月1 日施行之軍人撫卹條例（下稱86年軍人撫卹條例
      ）第11條第1 項規定：「作戰或因公失蹤，在地面滿一年
      、在海上及空中滿六個月查無下落者，依作戰死亡或因公
      死亡辦理撫卹。」而86年1 月1 日施行之軍人撫卹條例施
      行細則第22條第4 項規定：「撫卹金由國防部編列預算支
      付者，以聯合勤務總司令部（以下簡稱聯勤總部）為支給
      機關，由退撫基金支付者，以基金管理機關為支給機關。
      」第31條第2 款規定：「傷亡撫卹之申請依下列規定辦理
      ：……二、現役軍人死亡者，應由原屬留守業務執行單位
      填具死亡通報，送請聯勤留守署核卹。……」等規定，軍
      人作戰或因公失蹤，於前開期間屆滿即得辦理撫卹，其程
      序即由原屬留守業務執行單位填具死亡通報，送請聯勤留
      守署核卹，並依國防部傷亡通報令記載之死亡日期當時之
      標準給與。本件有關辛○○之失蹤通報，業經軍情局以96
      年4 月27日劍支字第0960002239號函為失蹤報告，更正失
      蹤時間為87年2 月17日（訴願卷第7 頁），國防部並據以
      96年7 月24日徑玟字第0960003575號令（訴願卷第8 頁）
      發布失蹤通報；軍情局於96年7 月30日續以劍支字第0960
      004413號函（訴願卷第9 頁）為傷亡報告，經國防部96年
      9 月4 日徑玟0000000000號令（本院卷一第305 頁）更正
      死亡通報，核定辛○○作戰死亡，死亡時間為88年2 月17
      日，經核與前開規定尚無不合，故有關辛○○撫卹案應依
      86年1 月1 日施行之軍人撫卹條例辦理，應堪認定。原告
      雖主張辛○○之死亡時間為94年2 月17日，應依該時有效
      之軍人撫卹條例辦理云云，惟查本件係依軍人撫卹條例辦
      理撫卹，其辦理程序即應依該條例之規定，自無須待死亡
      宣告認定死亡時間，始得辦理撫卹金之核付，且依軍人撫
      卹條例所認定之失蹤或死亡時間，僅係作為辦理撫卹之依
      據，與失蹤人依民法規定認定權利能力終結之時點，係屬
      不同程序，互無牽涉。故原告主張本件應以94年2 月17日
      為辛○○之死亡日，適用91年12月27日公布施行之軍人撫
      卹條例，重新計算辛○○之撫卹云云，尚不足採。
（三）被告依法應核付庚○○○撫卹金之金額部分：
   1、「軍人死亡時，依左列規定給與一次卹金：一、因作戰死
      亡：服役未滿三十年者以三十年計，給與三十七‧五個基
      數。服役三十年以上者，給與四十一‧二五個基數。」「
      軍人死亡後，每年給與五個基數之年撫金，給與年限規定
      如左：一、作戰死亡給與二十年。……。前項第一款、第
      二款之遺族，為父母或配偶；及第三款及遺族為獨子( 女
      ) 之父母，或無子( 女) 之配偶；其年撫金得給與終身。
      」「本條例所定基數之計算，以現役軍人最後在職時之本
      俸加一倍為準。年撫金基數應隨同在職同階級軍人本俸調
      整支給之。」行為時軍人撫卹條例第13條第1 項第1 款、
      第14條第1 項第1 款、第2 項、第16條定有明文，又同條
      例施行細則第27條規定：「撫卹給與方式如左：一、一次
      卹金及一次給與之傷殘撫卹金依國防部傷亡通報令記載之
      死亡或傷殘日期當時之標準一次給與。二、第一次年撫金
      及傷殘撫卹金按比例發至當年度六月底止，其後年撫金及
      傷殘撫卹金以每年七月起，逐年發給至撫卹期滿為止，受
      益人不得提前或一次請領。……」。經查辛○○自43年10
      月任官，至國防部核定作戰死亡時間為88年2 月17日止，
      其服役已滿30年以上，其最後在職時之本俸為32,950元，
      是依前開規定，應給付41.25 個基數（基數計算以最後在
      職時本俸加一倍）之一次卹金，即2,718,375 元（32950x
      2x41.25=0000000 ）；就年撫金部分，依前開規定，每年
      應發給5 個基數，故至庚○○○死亡停卹（96年）止，其
      應領年撫金金額詳如附表所示，應為3,013,233 元，以上
      合計應為5731,608元，原告主張應依91年12月27日公布施
      行之軍人撫卹條例計算撫卹金差額，應難憑採。
   2、次按「軍人死亡有左列情形之一者，應各增發其一次卹金
      之基數：一、因作戰或因公執行特殊危險任務死亡者。二
      、凡死事壯烈或著有特殊勳績或身後經明令褒揚者。三、
      曾因作戰或對國防軍事建設著有功績者。前項一次卹金增
      發基數之標準，由行政院定之。」軍人撫卹條例第18條亦
      有明文。經查辛○○生前獲有陸海空軍乙種二等獎章等情
      ，為兩造所不爭，查該獎章依軍人功績卹金支給標準表之
      規定，屬於三軍通用之一般獎章，僅符合依該標準表規定
      加發0.1 個基數，故此部分加發之一次卹金金額為6590元
      （32950x2x0.1=6590），應可認定。原告雖另主張辛○○
      從事情報工作，深入敵後，冒險犯難精神，應符合入祀忠
      烈祠，然有關辛○○是否入祠事宜，既經原告申請而為相
      關單位審核中，則非屬辦理撫卹時已確定之事實，被告自
      無從參採，是以原告此部分之主張，亦難憑採。
   3、本件庚○○○得受領之撫卹金，計至其死亡註銷撫卹為止
      ，應為5,738,198 元（0000000+6590=0000000），被告前
      已給付庚○○○撫卹金額，總計2,549,115 元（含一次卹
      金1,103 ,810元及年撫金1,445,305 元）等情，有領款收
      據、國軍官兵死亡卹金發放稽考簿附卷可稽（本院卷一第
      403-405 頁），從而，被告依法應核付庚○○○之撫卹金
      差額為3,189,083 元，是以原告依繼承之法律關係，為庚
      ○○○全體繼承人而為請求，於法有據，故原告之聲明，
      於撤銷訴願決定及原處分關於駁回請求核定給付原告撫卹
      金差額部分，並命被告作成給付撫卹金差額3,189,083 元
      予原告及其餘庚○○○繼承人之行政處分範圍內，為有理
      由，原告聲明逾此範圍之請求，則屬無據，應予駁回。
八、綜上所述，原處分駁回原告請求核定給付撫卹金差額部分，
    認事用法，應有違誤，訴願決定未予糾正，亦有未合。惟本
    件有關被告應核付原告被繼承人庚○○○之撫卹金差額僅有
    3,189,083 元，故原告之聲明，於撤銷訴願決定及原處分關
    於駁回請求核定給付原告撫卹金差額部分，並命被告作成給
    付撫卹金差額3,189,083 元予原告及其餘庚○○○繼承人之
    行政處分範圍內，為有理由；逾此範圍之請求，則屬無據，
    應予駁回。
九、本件事證已臻明確，兩造其餘攻擊防禦方法及聲明陳述，於
    判決結果無影響，爰不逐一論列，附此敘明。
據上論結，本件原告之訴為一部有理由、一部無理由，爰依行政
訴訟法第200 條第3 款、第104 條及民事訴訟法第79條，判決如
主文。
中    華    民    國    99    年    10    月    7     日
                   臺北高等行政法院第三庭
                             審判長法  官  蕭惠芳
                                   法  官  林玫君
                                   法  官  劉穎怡
上為正本係照原本作成。
如不服本判決，應於送達後20日內，向本院提出上訴狀並表明上
訴理由，如於本判決宣示後送達前提起上訴者，應於判決送達後
20日內補提上訴理由書（須按他造人數附繕本）。
中    華    民    國    99    年    10    月    7     日
                                   書記官  林苑珍

司法院資訊處製作；財團法人民間司法改革基金會備份。
